臺北高等行政法院裁定
110年度訴字第126號
原      告  臺中市政府                                  
代  表  人  盧秀燕（市長） 
原      告  臺中市政府環境保護局

代  表  人  陳宏益（局長） 
共      同
訴訟代理人  李永裕律師
複 代理 人  楊上德律師
被      告  行政院環境保護署

代  表  人  張子敬（署長）
訴訟代理人  蔡孟裕              
            謝知行              
            陳修君律師
上列當事人間空氣污染防制法事件，本院裁定如下：
    主　文
本件於本院一○九年度訴字第九三九號、一一○年度訴字第一三○
號空氣污染防制法事件終結前，停止訴訟程序。
    理　由　
一、按「除前項情形外，有民事、刑事或其他行政爭訟牽涉行政
    訴訟之裁判者，行政法院在該民事、刑事或其他行政爭訟終
    結前，得以裁定停止訴訟程序。」行政訴訟法第177條第2項
    定有明文。所謂牽涉行政訴訟之裁判，係指對行政法院判決
    結果有影響之民事、刑事或其他行政爭訟存在而言。 
二、事實概要：
  ㈠台灣電力股份有限公司（下稱台電或台電公司）台中發電廠
    （下稱台中發電廠）申經原告臺中市政府環境保護局（下稱
    臺中市環保局）許可設置固定污染源鍋爐發電程序M01至M08
    、M13及M14 （下稱系爭鍋爐發電程序，各程序所核發之操
    作許可證、生煤使用許可證，下稱系爭操作許可證、系爭生
    煤許可證，並合稱系爭許可證）共計10組。
　㈡原告臺中市環保局於民國108年11月29日派員執行固定空氣污
    染源稽巡查作業，查獲台中發電廠設置系爭鍋爐發電程序製
    程自108年1月26日起至同年11月28日止，總生煤使用量為1,
    110萬2,718公噸，已逾1,104萬公噸，違反空氣污染防制法
    （下稱空污法）第24條第2項、第4項、第28條第2項、固定
    污染源設置操作及燃料使用許可證管理辦法（下稱管理辦法
    ）第23條、行為時生煤、石油焦煤或其他易致空氣污染之物
    質販賣或使用許可證管理辦法（109年3月23日修正發布名稱
    為易致空氣污染之物質使用許可證管理辦法）第10條及臺中
    市公私場所管制生煤及禁用石油焦自治條例（下稱臺中市自
    治條例）第3條第4項後段規定（上開規定，下稱空污法第24
    條第2項等規定），從一重依空污法第62條第1項第5款、公
    私場所違反空氣污染防制法應處罰鍰額度裁罰準則（109年6
    月10日修正發布名稱為公私場所固定污染源違反空氣污染防
    制法應處罰鍰額度裁罰準則，下稱裁罰準則）、環境教育法
    第23條及環境講習執行辦法第8條規定（上開規定，下稱空
    污法第62條第1項第5款等規定），依系爭鍋爐發電程序各製
    程裁處罰鍰新臺幣（下同）30萬元，於108年12月3日以中市
    環空字第1080143156號函及所附20-108-120011號裁處書，
    處台電公司罰鍰300萬元，限期於108年12月13日前完成改善
    ，並請於改善期限屆滿前，提送相關改善或證明文件，及處
    環境講習2小時。
　㈢嗣原告臺中市環保局於108年12月14日派員至台中發電廠進行
    複查作業，查獲鍋爐發電程序M02、M03、M06、M07、M13、M
    14製程運轉中，仍有生煤持續使用，顯未完成改善，已違反
    空污法第24條第2項等規定，從一重依空污法第62條第1項第
    5款等規定，依系爭鍋爐發電程序各製程裁處罰鍰60萬元，
    於108年12月14日以中市環空字第1080148321號函及所附20-
    108-120038號裁處書，處台電罰鍰600萬元，並限期於108年
    12月23日中午12時前完成改善，及處環境保護權責人員環境
    講習4小時。
　㈣原告臺中市環保局復於108年12月23日派員至台中發電廠進行
    複查作業，查獲鍋爐發電程序M02、M03、M06至M08、M13、M
    14製程運轉中，仍有生煤持續使用，顯未完成改善，已違反
    空污法第24條第2項等規定，且情節重大，爰從一重依空污
    法第62條第1項第5款等規定，依系爭鍋爐發電程序各製程裁
    處罰鍰90萬元，於108年12月25日以中市環空字第108015169
    8號函及所附20-108-120048號裁處書（下稱108 年12月
　　25日處分），處台電罰鍰900萬元，並自109年1月1日起廢止
    系爭鍋爐發電程序M02及M03操作許可證（下稱系爭M02、M03
    操作許可證）及生煤使用許可證（下稱系爭M02、M03生煤許
    可證），及處環境保護權責人員環境講習8小時。
　㈤台電公司於109年2月13日去函被告行政院環境保護署，陳訴
    原告臺中市環保局違法事由，被告以台電公司生煤使用量均
    未超過系爭許可證應記載內容，並未違反空污法規定，且原
    告臺中市環保局所為上開處分有違信賴保護原則，屬違法之
    行政處分，於109年2月25日以環署空字第1090014354號函，
    撤銷原告臺中市環保局上開3件處分（下稱被告109年2月25
    日處分），並於同日以環署空字第1090014354A號函通知該
    局，並副知原告臺中市政府。原告臺中市環保局不服，提起
    訴願，經行政院以109年6月24日院臺訴字第1090176623號訴
    願決定不受理，原告臺中市環保局仍不服，遂向本院提起行
    政訴訟（本院109年度訴字第939號）。
　㈥嗣原告臺中市環保局多次派員至台中發電廠執行稽查作業，
    查獲台電於M02製程操作許可證經廢止後，未領有該局核發
    之固定污染源操作許可證而執行操作，乃分別依空污法第63
    條及裁罰準則規定，以109年6月25日中市環空字第10900714
    92號函及所附20-109-060033號裁處書（下稱109年6月25日
    處分）、109年6月29日中市環空字第1090071567號函及所附
    20-109-060040號裁處書（下稱109年6月29日處分），裁處
    台電公司罰鍰、環境講習，並令M02製程停工（109年6 月29
    日處分係命台電公司應確實依109年6月25日處分之停工命令
    ），嗣該2件行政處分均經被告以M02、M03操作許可證、生
    煤許可證原有效期限至109年2月24日止，台中發電廠依法於
    有效期限屆滿前之108年11月22日，向原告臺中市環保局提
    出展延申請，原告臺中市環保局廢止前揭許可證之行政處分
    （按：即108年12月25日處分），既經該署撤銷，自應回到
    處分前之展延審查狀態，原告臺中市環保局應繼續審查展延
    ，於完成展延准駁前，台中發電廠依空污法第30條第3項規
    定，得依原系爭許可證內容操作，故109年6月25日處分、10
    9年6月29日處分，均屬違法之行政處分等語為由，分別以10
    9年6月29日環署空字第1090048225號函（下稱被告109年6月
    29日處分）、同年7月7日環署空字第1090049213號函，撤銷
    109年6月25日處分、109年6月29日處分，並副知原告臺中市
    環保局。原告臺中市環保局不服，經行政院為訴願不受理決
    定後，向本院提起行政訴訟（本院110年度訴字第130號、11
    0年度訴字第129號）。
　㈦原告臺中市環保局再於109年7月3日及9日派員至台中發電廠
    進行複查作業，查獲M02製程未領有該局核發之固定污染源
    操作許可證，現場仍投入生煤至鍋爐中，並進行併聯發電，
    且未遵循109年6月25日處分之停工處分，再次違反空污法第
    24條第1項及第2項規定，乃依空污法第63條及裁罰準則規定
    ，於109年7月21日以中市環空字第1090078049號函及所附20
    -109-070024號裁處書（下稱109年7月21日處分），處台電
    罰鍰2,000萬元，並應確實遵行109年6月25日處分之停工處
    分，另處台電公司負責人環境講習8小時。被告以前述㈥所載
    之理由，認109年7月21日處分仍屬違法之行政處分，而於10
    9年8月6日以環署空字第1090056335號函（下稱原處分），
    撤銷109年7月21日處分，並副知原告臺中市環保局。原告臺
    中市環保局及原告臺中市政府(以下如無特別指明，所稱原
    告兼指臺中市環保局及臺中市政府)不服原處分，提起訴願
    ，經行政院以109年12月10日院臺訴字第1090200622號訴願
    決定不受理，原告仍不服，遂提起本件行政訴訟，並先位聲
    明：確認原處分無效；備位聲明：訴願決定及原處分均撤銷
    。
三、按「（第1項）公私場所具有經中央主管機關指定公告之固
    定污染源，應於設置或變更前，檢具空氣污染防制計畫，向
    直轄市、縣（市）主管機關或中央主管機關委託之機關申請
    及取得設置許可證，並依許可證內容進行設置或變更。（第
    2項）前項固定污染源設置或變更後，應檢具符合本法相關
    規定之證明文件，向直轄市、縣（市）主管機關或經中央主
    管機關委託之機關申請及取得操作許可證，並依核發之許可
    證內容進行操作。」「公私場所未依第二十四條第一項或第
    二項規定取得許可證，逕行設置、變更或操作者，處新臺幣
    二萬元以上一百萬元以下罰鍰；其違反者為工商廠、場，處
    新臺幣十萬元以上二千萬元以下罰鍰，並令停工及限期申請
    取得設置或操作許可證。」空污法第24條第1項、第2項及第
    63條分別定有明文。本件原告臺中市環保局以台電公司於M0
    2製程操作許可證經該局108年12月25日處分廢止後，M02製
    程未領有該局核發之固定污染源操作許可證，現場仍投入生
    煤至鍋爐中，並進行併聯發電，且未遵循109年6月25日處分
    之停工處分，而以109年7月21日處分予以裁處；然108年12
    月25日處分（包括廢止M02操作許可證）、109年6月25日處
    分（包括命M02製程停工），均分別經被告109年2月25日處
    分、被告109年6月29日處分予以撤銷，原告臺中市環保局不
    服，循經訴願程序後，向本院提起行政訴訟，分由本院109
    年度訴字第939號、110年度訴字第130號審理中，則本件原
    處分撤銷109年7月21日處分之前提事實（即原告臺中市環保
    局108年12月25日處分之廢止M02製程操作許可部分、109年6
    月25日處分之停工處分部分，均經被告依職權撤銷），既然
    繫於被告109年2月25日處分、被告109年6月29日處分之合法
    與否，而影響於本件判決結果，本件自宜俟本院前開事件終
    結後進行訴訟程序，爰依首揭規定，裁定如主文。
中　　華　　民　　國　　111 　年　　8 　　月　　16　　日
   　　　　　　　   臺北高等行政法院第二庭
                              審判長法  官　 蕭忠仁
                          　        法  官　 黃翊哲
                                    法  官　 李明益
上為正本係照原本作成。
如不服本裁定，應於送達後10日內向本院提出抗告狀（須按他造
人數附繕本）。
中　　華　　民　　國　　111 　年　　8 　　月　　16　　日
                                    書記官  陳德銘